臺中高等行政法院判決
　　　　　　　　　　　　　　九十四年度訴字第一七四號
　　　　　　　　　　　　　　九.
原　　　告　永勤環保工程有限公司
　　　　　　　　　　　　　彰化.
代　表　人　甲○○
被　　　告　彰化縣政府環境保護局
代　表　人　乙○○
訴訟代理人　丙○○
　　　　　　戊○○
　　　　　　丁○○
上列當事人間因廢棄物清理法事件，原告不服彰化縣政府中華民
國九十四年二月三日府法訴字第○九三○二一六七三一號訴願決
定，提起行政訴訟。本院判決如下︰
　　主  文
附表所示編號二至十三之十二件原處分及該部分之訴願決定均撤
銷。
訴訟費用由被告負擔。
　　事  實
甲、事實概要：原告雖領有彰化縣政府乙級廢棄物清除許可文件
    ，卻未依前開文件「不得設置貯存場所及轉運站」之內容，
    而將受託清除之營建混合物置放於彰化市磚里竹仔腳四七
    號前空地，經被告於民國九十三年七月廿八日稽查屬實，認
    已違反廢棄物清理法第四十二條及公民營廢棄物清除處理機
    構許可管理辦法第十七條第一項之規定，依廢棄物清理法第
    五十五條第一款，以九十三年九月七日彰環稽字第○九三○
    ○三○二六三號處分裁處原告罰鍰新臺幣（下同）六、○○
    ○元，並限期於九十三年九月廿七日前完成改善。嗣期限屆
    滿，原告仍未檢送已改善之相關證明文件報請查驗，被告乃
    分別於附表編號二至十三所示之時間派員稽查，原告仍有未
    完成改善之事實，依廢棄物清理法第五十五條第一項規定按
    日連續處罰，並分別作成如附表所示編號二至十三之十二件
    處分，處原告罰鍰共計四七四、○○○元。原告不服被告所
    為上開處分，提起訴願，附表所示編號一部分為訴願不受理
    ，其餘編號二至十三之十二件處分之部分，駁回訴願，原告
    對此十二件處分，提起本件行政訴訟。
乙、兩造聲明：
一、原告聲明求為判決：附表所示編號二至十三之十二件原處分
    及該部分之訴願決定均撤銷。
二、被告聲明求為判決：原告之訴駁回。
丙、兩造之陳述：
壹、原告起訴意旨略以：
一、按廢棄物清理法第四十二條及公民營廢棄物清除處理機構許
    可管理辦法之立法意旨，係為達有效清除、處理廢棄物、改
    善環境衛生及維護國民健康之目的，而限定符合法定申請條
    件之專業機構始得從事廢棄物清理行為，並不容許一般欠缺
    專業能力者擅自無照處理廢棄物。被告雖認原告領有乙級廢
    棄物清除許可文件，卻未依據所申請文件內容「不得設置貯
    存場所及轉運站」，而將營建混合物置放於彰化市磚里竹
    仔腳四七號前空地，未即時清運，而依前揭規定予以裁罰。
    惟被告似將「違法設置貯存場所及轉運站」之行為與「違法
    堆置營建混合物」之行為混為一談。
二、再按，原告所堆置之營建混合物屬可再利用之事業廢棄物，
    依廢棄物清理法第三十九條之規定，並不受同法第二十八條
    、第四十一條之限制。又依「從事事業廢棄物再利用涉及違
    法清除處理及再利用認定原則」，原告已與再利用機構簽署
    再利用契約，且領有合法清除執照，亦無任意棄置之情形，
    自與廢棄物清理法第四十二條之情形不合。況且，原告堆置
    縱有不當，參照前揭認定原則，亦屬廢棄物清理法第三十九
    條之範疇。
三、又按日連續處罰，係作為督促行為人完成改善之手段，而非
    以行為人繼續違反法律之行為作為處罰對象，性質應屬執行
    罰，而非秩序罰。其既具有促使行為人「將來」實現義務內
    容之目的，則法律義務內容自應明確，否則行為人無從得知
    如何改善，即失去執行罰之意義。本件被告復認為「原告未
    申請合法工廠登記，屬違章工廠作業，依法不合，何來廢棄
    物利用？」則被告命原告限期改善，究係要求原告申請合法
    登記，抑或是要求原告對原許可內容申請變更？被告所持理
    由既屬不明，原告即無所適從，其所為按日連續處罰之裁量
    ，即屬裁量濫用，自非適法。
貳、被告答辯意旨略以：
一、按原告雖有乙級廢棄物清除許可文件，卻未依前開文件「不
    得設置貯存場所及轉運站」之內容，將受託清除之營建混合
    物置放於彰化市磚里竹仔腳四七號前空地，核已違反廢棄
    物清理法第四十二條及公民營廢棄物清除處理機構許可管理
    辦法第十七條之規定。
二、原告雖辯稱其所堆置之營建混合物係屬可再利用之事業廢棄
    物，應屬廢棄物清理法第三十九條之範疇，不受同法第二十
    八條及四十一條限制等語。惟依據內政部九十二年七月四日
    修正公告之「營建事業廢棄物再利用種類及管理方式」，營
    建混合物再利用機構應具備下列資格之一：(一)經直轄市、縣
    （市）政府或公共工程主辦機關訂頒相關剩餘土石方處理及
    土資場管理法規所核准設立可兼收容處理營建混合物之土資
    場。(二)經直轄市、縣（市）政府依地方自治法規許可設立之
    營建混合物資源分類處理場。(三)依營建廢棄物共同清除處理
    機構管理辦法許可並核發登記證之機構。且依營建事業廢棄
    物再利用管理辦法第二條第四款之規定，再利用機構指從事
    再利用行為且經政府機關登記有案之工商廠場。本件原告未
    具備任何再利用機構之資格及條件，亦無申請合法工廠登記
    ，屬違章工廠作業非屬再利用機構，於法不合，則何來廢棄
    物再利用？又豈可與廢棄物清理法第三十九條規定相提並論
    ？
三、另按被告九十三年九月七日彰環稽字第○九三○○三○二六
    三號函說明二後段略謂：「．．．請於九十三年九月廿七日
    前完成改善，改善內容請將該場清理完畢並依所取得廢棄物
    （乙級）清除許可證內容之規定辦理。於限期屆滿日前檢具
    已改善之相關證明文件或照片，報請本局查驗以符合廢棄物
    清理法之相關規定，未依上述規定辦理者，按日連續處罰。
    ．．．」是被告要求原告改善之期限及內容已明敘於公文內
    ，原告理應遵照辦理。原告辯稱被告前揭處分所持之理由不
    明，無所適從等語，實為搪塞之詞，不足為採。是本件被告
    分別於附表所示之稽查日期派員至現場複查改善情形，發現
    空地上仍堆置原告受託清除之營建混合物，顯然尚未改善完
    成，有稽查紀錄工作單及複查照片可稽，爰依法執行按日連
    續處罰，於法並無不當。
　　理  由
一、按「從事廢棄物清除、處理業務者，應向直轄市、縣（市）
    主管機關或中央主管機關委託之機關申請核發公民營廢棄物
    清除處理機構許可文件後，始得受託清除、處理廢棄物業務
    。．．．」、「前條第一項規定之公民營廢棄物清除處理機
    構應具備之條件、自有設施、分級、專業技術人員設置、許
    可、許可期限、廢止許可、停工、停業、歇業、復業及其他
    應遵行事項之管理辦法，由中央主管機關定之。」、「有下
    列情形之一者，處新臺幣六千元以上三萬元以下罰鍰，並限
    期令其改善，屆期仍未完成改善者，得按日連續處罰：一公
    民營廢棄物清除處理機構違反第十二條規定或依第四十二條
    所定管理辦法。．．．」分別為廢棄物清理法第四十一條第
    一項、第四十二條及第五十一條第一款所明定。又「本辦法
    依廢棄物清理法第四十二條規定訂定之。」、「清除、處理
    或清理機構除依本法規定免申請公民營廢棄物清除處理許可
    之業務外，應依本法及其相關規定及審查通過之申請文件內
    容辦理，不得為未經許可之事項，且應自行清除、處理。．
    ．．」公民營廢棄物清除處理機構許可管理辦法第一條及第
    十七條第一項亦各定有明文。
二、次按行政處分以書面為之，應記載事實、理由及其法令依據
    ，為行政程序法第九十六條第一項第二款所明定，且事實欄
    之記載應與行為人之違章情節相符，並與理由及法令依據三
    者應一致及明確，此為法治國家基本法理。本件原告雖領有
    彰化縣政府乙級廢棄物清除許可證，惟該許可證營業項目記
    載許可清除廢棄物之種類以附表為準，又附表註明「不得設
    置貯存場所及轉運站」，是原告依該許可證許可之內容，雖
    可處理一般廢棄物及一般事業廢棄物，惟不得為設置上開廢
    棄物之貯存場所及轉運站，是原告於九十三年七月間將受託
    清除之營建混合物置放於彰化市磚里竹仔腳四七號前空地
    ，有照片在卷可稽，此事實亦為原告所不否認，原告有違中
    央主管機關依廢棄物清理法第四十二條規定所訂定之公民營
    廢棄物清除處理機構許可管理辦法第十七條第一項之規定，
    被告乃依廢棄物清理法第五十五條第一款之規定，以附表所
    示編號一之九十三年九月七日彰環稽字第○九三○○三○二
    六三號處分，裁處原告罰鍰六千元。惟查，被告附表所示編
    號二至十三之十二件原處分，以原告未依附表編號一處分所
    定九十三年九月廿七日前完成改善，按每日六千元連續處罰
    ，惟各處分所依據之法律規定，均僅記載廢棄物清理法第四
    十二條及第五十五條第一項之規定，惟按同法第五十五條並
    無分項之規定，又如被告係以原告有同法第五十五條第一款
    所規定違反同法第四十二條所定管理辦法之情形，被告自應
    於原處分記載原告違反上開中央主管機關依廢棄物清理法第
    四十二條規定所訂定之公民營廢棄物清除處理機構許可管理
    辦法第十七條第一項之規定之具體情事，而該等處分書並未
    為如此之記載。再者，被告以原告未依其所定期限完成改善
    ，按日連續處罰，如被告未逐日對原告開立處分書，累積數
    日後，而於同一處分書對原告按日連續處罰，則應於各處分
    書記明原告於其所訂期限後仍未完成改善，於何日及每日各
    處罰鍰六千元，然附表所示編號二至十三之十二件處分書，
    均記載原告違規時間數日（編號二為二日，其餘為七日），
    處以罰鍰一萬二千元至四萬二千元，並未註明按違規日每日
    處罰鍰六千元，是該等處分書所載違章事實、處罰之內容及
    法律依據，均不明確，依上開規定及說明，自有違誤。
三、從而，附表所示編號二至十三之十二件處分書，依上開所述
    既有違誤，此部分訴願決定予以維持，亦有未合，原告請求
    均予撤銷，為有理由，應由本院將之均予撤銷，由被告為適
    法之處分，以維法制。至兩造其他主張及論述，與本件判決
    結果不生影響，爰不一一論述，併予敘明。
據上論結，本件原告之訴為有理由，依行政訴訟法第一百九十五
條第一項前段、第九十八條第三項前段，判決如主文。
中　　華　　民　　國　　九十四　年　六　月　　八　　　日
                第三庭審判長法  官　沈　應　南
                            法  官　王　德　麟
                            法  官　許　武　峰
以上正本證明與原本無異。
如不服本判決，應於判決送達後20日內向本院提出上訴書狀，其
未表明上訴理由者，應於提起上訴後20日內向本院提出上訴理由
書（須依對造人數附具繕本）；如於本判決宣示或公告後送達前
提起上訴者，應於判決送達後20日內補提上訴理由書（須附繕本
）。未表明上訴理由者，逕以裁定駁回。
提起上訴應預繳送達用雙掛號郵票390元（34元及5元郵票各10份
)。
中　　華　　民　　國　　九十四　年　六　月　　八　　　日
                            書記官  王  永  慶
